【裁判字號】    98,重上更(三),88
【裁判日期】    981109
【裁判案由】    毒品危害防制條例
【裁判全文】
臺灣高等法院臺中分院刑事判決    98年度重上更(三)字第88號
上  訴  人
即  被  告  乙○○
指定辯護人  廖瑞鍠律師
上列上訴人因違反毒品危害防制條例案件，不服臺灣彰化地方法
院九十三年度訴字第二三三號中華民國九十三年八月十一日第一
審判決（起訴案號：臺灣彰化地方法檢察署九十二年度偵字第五
九０六號），提起上訴，經本院判決後，由最高法院第三次發回
更審，本院判決如下：
    主    文
原判決撤銷。
乙○○販賣毒品，累犯，處有期徒刑拾年。扣案之海洛因陸包（
驗餘淨重合計柒拾點零玖公克）沒收銷燬之；夾鍊袋肆大包（
壹包內有柒個，其中中型夾鍊袋伍個、小型夾鍊袋貳個、壹包內
有拾貳個中型夾鍊袋、壹包內有貳拾伍個小型夾鍊袋、壹包內有
伍拾柒個小型夾鍊袋）、電子磅秤壹台（已損壞）、葡萄糖肆拾
陸小包（係以壹大塑膠袋包裝），均沒收。
    犯罪事實
一、乙○○素行不佳，前曾有脫逃、妨害自由、違反麻醉藥品管
    理條例、肅清煙毒條例、槍砲彈藥刀械管制條例等犯罪前科
    ，又其於民國八十一年間因違反麻醉藥品管制條例案件，經
    臺灣彰化地方法院判處有期徒刑六月，於八十二年二月二十
    日確定，於八十二年三月十九日易科罰金執行完畢。其猶不
    知悔改，復基於意圖販賣毒品海洛因以營利之故意，於八十
    七年三月三日某時，在彰化縣花壇鄉夏威夷汽車旅館，向一
    名年籍姓名不詳綽號叫「阿猴」之成年男子，以新臺幣（下
    同）二十九萬元之價格販入毒品海洛因二台兩後，將之藏放
    於其位於彰化縣鹿港鎮○○路○段三六０巷二四號住處，以
    供日後販賣予不特定之施用毒品者，並從中牟利之用，惟於
    同年三月五日十五時許，尚未賣出之際即為警持搜索票在上
    址查獲，並扣得其所有之毒品海洛因六包（一包為塊狀，以
    中型夾鍊包裝、另五包為粉狀，其一為中型夾鍊包裝，另四
    包以小型夾鍊袋包裝，驗餘淨重合計七十三點０九公克），
    及其所有供販入毒品用之電子磅秤一台（已損壞）、其所有
    預備供犯罪所用之葡萄糖四十六小包（係以一大塑膠袋包裝
    ）、夾鍊袋四大包（一包內有七個，其中中型夾鍊袋五個、
    小型夾鍊袋二個、一包內有十二個中型夾鍊袋、一包內有二
    十五個小型夾鍊袋、一包內有五十七個小型夾鍊袋），另扣
    得無積極證據足資證明為其犯販賣毒品罪所用之香煙頭六個
    等物。
三、案經前臺灣省政府警政廳刑事警察大隊移送臺灣彰化地方法
    院檢察署檢察官偵查起訴。
    理    由
一、證據能力之說明：
（一）上訴人即被告乙○○（下稱被告）之指定辯護人於本院審
      理爭執前揭之扣案證物均係警方「另案附帶扣押」，不符
      合刑事訴訟法第一百五十二條正當法律程序之要求，該扣
      押程序違法，故所扣押之物應排除其證據能力（見本院卷
      第八七頁背面）。按刑事訴訟旨在實施國家之刑罰權，為
      確定刑罰權，於偵審程序進行中，法律固一方面賦予實施
      搜索、扣押之強制處分權，以確保證據之取得與保全，然
      搜索、扣押之實施，動輒侵害個人之隱私權或財產權，基
      於人權保障，法律不得不另方面藉由正當法律程序之要求
      ，以保證司法程序之純潔性。至於搜索之目的，在於扣押
      ，為彰顯正當法律程序之要求，除法定情況急迫容許無票
      搜索外，刑事訴訟法第一百二十八條第一項第二款明定，
      搜索票應記載應扣押之物，以限制得實施扣押之標的物，
      並於同法第一百三十七條明定，所謂「本案附帶扣押」準
      用第一百三十一條第三項陳報、報告及撤銷之事後審查機
      制，即檢察官、檢察事務官、司法警察官或司法警察執行
      搜索或扣押時，發現本案應扣押之物為搜索票所未記載者
      ，雖得扣押，但須事後陳報、報告，由法院為事後審查。
      同理，同法第一百五十二條所定「實施搜索或扣押時，發
      現另案應扣押之物亦得扣押之，分別送交該管法院或檢察
      官」，此即所謂「另案附帶扣押」之情形，鑒於亦屬事先
      未經令狀審查之扣押，對扣押物而言，性質上與無票搜索
      無殊，為避免以一紙搜索票藉機濫行搜括之疑義，案件遇
      有司法警察機關實施「另案附帶扣押」時，法院自應依職
      權審視個案之具體情節，依扣押物之性質以及有無扣押之
      必要，確認「另案附帶扣押」是否符合法律之正當性。查
      被告乙○○係因涉嫌非法持有槍械、詐領保險金案件，經
      前臺灣省政府警政廳刑事警察大隊（下稱刑警大隊）於八
      十七年三月五日聲請，由臺灣彰化地方法院檢察署檢察官
      核發搜索票，該搜索票上並無毒品或關於販賣毒品物品之
      記載（搜索票上應扣押之物欄保留空白，事由則記載涉嫌
      違反槍砲彈藥刀械管制條例等），是本案上開扣押之毒品
      及相關物品，顯屬「另案附帶扣押」，殆無疑義。而查，
      本案為警查扣之毒品海洛因，係屬違禁物，且淨重共七十
      三點零九公克，為數不少，而電子磅秤一具、夾鍊袋四包
      、葡萄糖四十六小包等物，復為一般販賣毒品所常見之物
      ，而同時查扣之香煙頭六個，亦係一般施用毒品案所常見
      之物，則員警雖係執行非法持有槍械、詐領保險金案件之
      搜索，惟卻發現被告持有上開物品，因而懷疑被告涉嫌販
      賣、施用毒品，認有扣押之必要而予以扣押，自無違法律
      之正當性。且刑事訴訟法第一百五十二條並未準用同法第
      一百三十一條第三、四項之規定，即未規定執行後三日內
      須報告該管檢察官及法院，並獲法院之准許，則本案員警
      於執行後僅呈報核發搜索票之檢察官，並未陳報該管法院
      ，自難認有何違反刑事訴訟法之相關規定，從而本案扣押
      物品雖屬另案附帶扣押之物，惟並無不符正當法律程序之
      要求，自應認有證據能力。
（二）按刑事訴訟法第一百五十九條第一項規定：「被告以外之
      人於審判外之言詞或書面陳述，除法律有規定者外，不得
      作為證據。」此為傳聞法則之規定，依該條立法理由之說
      明，本條所謂之「法律有規定者」包括刑事訴訟法第二百
      零六條之規定，是以刑事訴訟法第二百零六條有關鑑定之
      規定，構成刑事訴訟法第一百五十九條第一項例外之規定
      ，有證據能力。又按刑事訴訟之鑑定，為證據調查方法之
      一種，係指由具有特別知識經驗之人或機關，就特別需要
      特殊知識經驗之事項，予以鑑識、測驗、研判及斷定，供
      為法院或檢察官認定事實之參考，刑事訴訟法第一百九十
      六條規定：「鑑定人由審判長、受命法官或檢察官就下列
      之人選任一人或數人充之：一、就鑑定事項有特別知識經
      驗者。二、經政府機關委任有鑑定職務者。」、第二百零
      八條第一項前段規定：「法院或檢察官得囑託醫院、學校
      或其他相當之機關、團體為鑑定。」即本此旨，是上級檢
      察機關首長基於辦案實務需要，函示指定某類特殊案件之
      待鑑事項，囑託某一或某些特別具有該項專門知識經驗之
      機關，予以鑑定，並非法所不許，從而，警察機關逕依該
      函示辦理，按諸檢察一體及檢察官指揮調、偵查之原則，
      難認於法不合（見最高法院九十六年度臺上字第四一七七
      號判決意旨）。是以，本案有關扣案毒品海洛因之法務部
      調查局00000000號鑑定通知書、刑警大隊鑑識課
      八十七年三月十一日刑大鑑字第二三二八號鑑定書一份，
      係由檢察機關基於檢察一體原則，由檢察長對於轄區內之
      案件，以事前概括囑託鑑定機關（團體）之方式，俾便轄
      區內之司法警察官、司法警察對於調查中之此類施用毒品
      案件，得即時送請事前已選任之鑑定人或囑託之鑑定機關
      （團體）實施鑑定等情，亦有法務部九十二年九月一日法
      檢字第０九二００三五０八三號函可憑，此種由檢察機關
      概括選任鑑定人或概括囑託鑑定機關、團體，再轉知司法
      警察官、司法警察於調查犯罪時參考辦理之作為，法無明
      文禁止，係為因應現行刑事訴訟法增訂傳聞法則及其例外
      規定之實務運作而為。而毒品種類、成分之鑑定，其中海
      洛因等第一級毒品部分，因有全國一致性，係概括囑託調
      查局、行政院衛生署草屯療養院負責鑑定，並由司法警察
      官、司法警察於獲案後即將所查扣之第一級毒品拍照、包
      裝、封緘及黏貼獲案毒品電腦管制條碼逕送上開機構鑑定
      ，為本院辦案職務上所已知之事實。此種由司法警察官、
      司法警察依檢察官所概括選任之鑑定人或囑託鑑定機關、
      團體所為之鑑定結果，與檢察官選任或囑託為鑑定者，性
      質上並無差異，同具有證據能力。另法務部調查局九十四
      年十一月二十二日調科壹字第０九四００五二０四九０號
      函係為法院視具體個案之需要而囑託機關鑑定，鑑定機關
      法務部調查局並提出書面報告，符合刑事訴訟法第一百九
      十八條、第二百零六條、第二百零八條之規定，依上開最
      高法院判決意旨，有證據能力
（三）按公務員職務上製作之紀錄文書、證明文書，及從事業務
      之人於業務上或通常業務過程所須製作之紀錄文書、證明
      文書，除顯有不可信之情況外，得為證據，刑事訴訟法第
      一百五十九條之四第一、二款定有明文。本案下述所使用
      之行政院衛生署麻藥經理處八十八年二月十日麻研字第七
      七二八二號函、法務部調查局九十四年七月二十八日調科
      壹字第０九四００三一五三六０號函、法務部調查局九十
      五年二月二十三日調科壹字第０九五二二二一一一五０號
      函各一份、臺灣苗栗看守所九十八年十月八日第０九八０
      ００三三八七號函及其所附之基本資料表、受觀察勒戒人
      戒斷症狀觀察記錄表、有無繼續施用毒品傾向評估標準記
      錄表、有無繼續施用毒品傾向證明書、有無繼續施用毒品
      傾向評估表評分說明手冊，均係屬公務員於通常業務過程
      所為之紀錄文書，無偽造之動機，且查無其他顯然不可信
      之情況，依上揭條文規定，得作為證據。
二、訊據被告固坦承於八十七年三月三日有以二十九萬元之價格
    向綽號叫「阿猴」之成年男子販入毒品海洛因二台兩，及於
    同年三月五日十五時許為警方持搜索票在其上開住處查獲前
    揭海洛因六包、夾鍊袋四大包、電子磅秤一台、葡萄糖四十
    六小包（係以一大塑膠袋包裝，見本院更(二)審第61頁勘驗筆
    錄）、香煙頭六個等事實不諱，惟矢口否認有販賣毒品海洛
    因之犯行，辯稱：其購買上開海洛因係要供其自己吸食之用
    ，並非要供販賣之用，因一次買多較便宜，故其才一次購買
    上開二台兩之海洛因，又上開電子磅秤已損壞，如其要販賣
    海洛因，豈會用上開已損壞之電子磅秤？另其每日吸食約一
    錢之海洛因，非屬異常而無可憑信云云。惟查：
（一）扣案之上開海洛因六包，經送請法務部調查局鑑定結果，
      係毒品海洛因，淨重七十三點０九公克，純度約百分之二
      七點二八，純質淨重十九點九二公克等情，有法務部調查
      局00000000號鑑定通知書一份附卷為憑（見一九
      六０號偵查卷第二七頁），足見被告所販入之上開物品確
      係毒品海洛因無疑。此外，復有扣案之上開海洛因六包（
      一包為塊狀，以中型夾鍊包裝、另五包為粉狀，其一為中
      型夾鍊包裝，另四包以小型夾鍊袋包裝，驗餘淨重合計七
      十三．０九公克）、夾鍊袋四大包（一包內有七個，其中
      中型夾鍊袋五個、小型夾鍊袋二個、一包內有十二個中型
      夾鍊袋、一包內有二十五個小型夾鍊袋、一包內有五十七
      個小型夾鍊袋）、電子磅秤一台（已損壞）及葡萄糖四十
      六小包（係以一大塑膠袋包裝）等物足按。
（二）被告雖辯稱：扣案之毒品海洛因係要供其自己施用之用，
      並非要供販賣之用云云。但被告之上開辯解，核與下開客
      觀事實相違：
  １、被告於取得上開毒品海洛因之時，並無職業一節，據其於
      警詢時供述明確（見一九六０號偵查卷第三頁反面），且
      當時其需抵押房屋始有錢購買上開毒品海洛因一節，亦據
      其於原審審理時自承在卷（見原審卷第一一０頁），足見
      被告於取得扣案之毒品海洛因時，其經濟能力不佳，顯不
      具有為供自己施用而一次取得大量毒品海洛因之經濟條件
      。至嗣被告於原審陳稱：其原本開茶葉行，每月收入不一
      定，有時四、五萬元，有時五、六萬元云云，核係事後圖
      卸之詞，並不足取。
  ２、被告於警詢、偵查中雖另辯稱：其買入之海洛因是供己施
      用，且其每天約施用一、二錢之海洛因云云（見警卷第五
      頁、五九０六號偵查卷第十八頁反面）。於原審審理時復
      辯稱：其每天約施用二錢海洛因云云（見原審卷第五六頁
      ），於本院更(一)審審理時又辯稱：其每天約施用一錢多海
      洛因云云（見本院更(一)審卷第九四頁）。然按重量一錢之
      海洛因等於三點七五公克之海洛因，被告如每天施用一錢
      或二錢海洛因，即有三點七五公克至七點五公克之量，取
      其折衷，其每日施用之海洛因尚有五點六二五公克。惟正
      常人之海洛因與安非他命之最低致死量皆為二００毫克，
      一天內若單次使用超過此劑量即有致命之可能性。至於發
      生中毒現象之可能性須視個人體質、接觸藥物時間長短與
      使用頻率而定；久用成癮者對該等藥物產生耐受性，可使
      其中毒或致死劑量增至數倍或十倍以上，有行政院衛生署
      麻藥經理處八十八年二月十日麻研字第七七二八二號函在
      卷可稽（見原審卷第五二頁）。另依據Clarke's
      Isolation and Identification of Drugs第二版記載，
      海洛因一般劑量為每四小時施用五至十毫克（純品）；最
      低致死量為二００毫克，若單次施用超過該劑量，即有致
      命之可能，但久用成癮者會產生耐藥性，其程度依個人體
      質、使用頻率與接觸時間之長短等因素而異，可使其致死
      劑量增至數倍或十倍以上；另可能因供應來源不同，而有
      不同純度，亦影響其施用量，亦有法務部調查局九十四年
      七月二十八日調科壹字第０九四００三一五三六０號函一
      份附卷足稽（見本院更(一)審卷第九八頁），縱被告有施用
      毒品之惡習，其體質、耐藥性異於常人，然依上開函釋，
      亦不可能每日施用五．六二五公克（即五六二五毫克）之
      海洛因，是被告所辯，其施用海洛因一天約一、二錢之數
      量，顯已超過一般人體之負荷，而有致命之虞。縱以扣案
      之毒品海洛因，其純度約為百分之二七點二八，有上開法
      務部調查局00000000號鑑定通知書可稽，則以五
      點六二五公克乘以百分之二七點二八計算，其純度尚有一
      點五三四五公克，亦超過上開劑量，而有致命危險。是被
      告辯稱其每天約施用一、二錢之海洛因云云，顯與事實不
      符，亦不足取。其既不可能每日施用一、二錢之海洛因，
      即無為供其自己施用而一次販入上開大量海洛因之理。
  ３、再依卷附臺灣高等法院被告全國前案紀錄表所載，被告於
      八十一年至八十三年間，固有非法吸用麻醉藥品及施用煙
      毒罪前科，但自八十四年間起，至八十七年間再因施用毒
      品，經檢察官聲請送觀察勒戒前，並無該項前科。且被告
      自八十六年九月間起至八十七年三月四日止，因施用第一
      、二級毒品犯行，經台灣彰化地方法院檢察署檢察官於八
      十七年八月三十一日，以八十七年度聲觀字第八七八號聲
      請書，向臺灣彰化地方法院聲請對被告裁定觀察勒戒，而
      為臺灣彰化地方法院於八十七年九月二日，以八十七年度
      毒聲字第九九一號裁定應送勒戒處所觀察、勒戒，並於八
      十七年九月二十三日入臺灣苗栗看守所附設觀察勒戒所觀
      察勒戒後，因無繼續施用毒品傾向，而由臺灣苗栗地方法
      院檢察署檢察官於八十七年十月十九日，以八十七年度偵
      字第三二二八、四六八六號為不起訴處分確定，有該聲請
      書、刑事裁定、臺灣高等法院在監在押全國紀錄表及臺灣
      高等法院被告全國前案紀錄表附卷可稽（見聲觀字第八七
      八號卷第一頁、第四六一四號偵查卷第二頁、本院更(二)審
      卷第三一頁、本院卷第十九、二八頁）。而卷附法務部全
      國檢察官線上查詢刑案人犯在監所最新資料報表及臺灣高
      等法院在監在押全國紀錄表記載，被告上開觀察勒戒，係
      至八十七年十月十二日，因無繼續施用毒品傾向，釋放出
      所（見臺灣苗栗地方法院檢察署九十二年度偵字第二六０
      九號二九頁、本院更(二)審卷三二頁）。經本院再向臺灣苗
      栗看守所附設勒戒處所查詢該所認定無繼續施用毒品傾向
      之理由，經該所函復結果可知，其因有毒品犯罪前科二筆
      、其他犯罪紀錄、有多重藥物使用情形、使用毒品期間超
      過一年，分別經評定得分十分、八分、十分、十分，但因
      尿液篩檢呈陰性、無戒斷戒狀、非以注射使用、無行為反
      情緒情形、社會功能良好、支持系統並無不健全情形各項
      ，均經評定為零分，合計總分為三十八分，因而認為無繼
      續施用毒品傾向等情，有臺灣苗栗看守所九十八年十月八
      日第０九八０００三三八七號函及其所附之基本資料表、
      受觀察勒戒人戒斷症狀觀察記錄表、有無繼續施用毒品傾
      向評估標準記錄表、有無繼續施用毒品傾向證明書、有無
      繼續施用毒品傾向評估表評分說明手冊存卷可稽（見本院
      卷第四七至六五頁）。由上開說明，均可知被告並非對毒
      品海洛因嚴重成癮之人，故應亦未因而對毒品海洛因產生
      耐受性，此亦可佐證被告所辯稱：其每天約施用一、二錢
      之海洛因云云，核與事實相悖，不足採信，可認查扣之毒
      品海洛因並非全供被告施用之用。
  ４、至被告為警方查獲時所採取之尿液，經檢驗結果雖檢出嗎
      啡及甲基安非他命成分，有刑警大隊鑑識課八十七年三月
      十一日刑大鑑字第二三二八號鑑定書一份在卷可憑（見一
      九六０號偵查卷第二十頁反面），惟此僅能證明被告於案
      發當時亦有施用毒品海洛因及麻醉藥品甲基安非他命之犯
      行，並不能證明被告並無販賣毒品海洛因之意圖。況案發
      當時被告之經濟能力不佳，已如前述，其為籌措吸食海洛
      因及甲基安非他命之費用，勢必另謀取財之道，而當時被
      告又無業，益見其非無可能以販賣毒品海洛因牟利所得，
      用以支付施用毒品海洛因及甲基安非他命之開銷。
（三）被告於原審雖另辯稱：上開毒品海洛因是其與友人輪流購
      買，共同施用云云。然被告係與何友人共同購買，其於警
      詢、偵查及原審及本院前審審理時均無法提供正確之姓名
      、年籍以供查核，且其於警詢時僅供稱：扣案之海洛因是
      其向綽號「阿猴」之成年男子購買，其曾拿過海洛因供朋
      友綽號「阿結」、「阿肥」、「戰車」、「阿土」、「阿
      權」等人施用，因其等常有毒品往來，所以拿給他們的毒
      品其並無收取費用等語（見警卷第五頁），並未言及係與
      上開「朋友」輪流購買毒品海洛因後，共同施用。雖被告
      於九十二年十二月二十四日檢察官偵查時起辯稱：係與友
      人輪流購買，這次剛好是輪到其購買云云（見五九０六號
      偵查卷第三九頁反面）。然被告於八十七年三月二十日檢
      察官偵查時僅供稱：扣案之海洛因是其買來自已施用的等
      語（見一九六０號偵查卷第二二頁）。甚至於九十二年十
      月十五日檢察官偵查時仍供稱：一次買多一點海洛因較為
      便宜，其有拿毒品請朋友，但只是大家互相請來請去，其
      並沒有向他們收錢等語（見五九０六號偵查卷第十八頁反
      面至十九頁）。均未言及係與朋友輪流購買海洛因後，共
      同施用，其此部分所辯，已前後矛盾。況如其友人均有能
      力購買海洛因施用，何須輪流購買後，共同施用？且被告
      供稱此次購買海洛因之費用，是其將房屋抵押貸款所得之
      款項，準此，被告焉有將自己之房屋抵押借款所得之款項
      購買毒品與他人共同使用之理，是被告上揭辯解，殊不合
      常理，顯不足憑採。
（四）被告為警方查獲時同時扣得香煙頭六支及葡萄糖四十六小
      包，被告於原審八十七年六月六日訊問、九十三年七月二
      十八日原審審理時自承該香煙頭、葡萄糖係其所有等語（
      見聲羈卷第四頁、原審卷第一０二頁反面），並於原審九
      十三年三月二十三日審理時供稱：其放入葡萄糖是要引海
      洛因的香味出來，因其施用海洛因是以香煙的方式施用，
      扣案之海洛因、葡萄糖、電子磅秤都是其的云云（見原審
      卷第四二頁反面），於本院更(一)審時更稱：「（扣案四十
      六小包葡萄糖何用？）摻入我自己吸食的海洛因提味吸食
      。」云云（見本院上更(一)卷第一二六頁）。而本院更(一)審
      乃因被告之上開辯解：扣案葡萄糖係為提味，非供摻入毒
      品稀釋販賣使用云云，而循被告聲請，將其吸用剩餘之上
      開六支香煙頭，送請法務部調查局鑑定有無摻加葡萄糖（
      見本院上更(一)卷第九九、一五九頁）。然經送請法務部調
      查局鑑定結果，該香煙頭均未發現葡萄糖成分一節，有該
      局九十四年十一月二十二日調科壹字第０九四００五二０
      四九０號函一份附卷可憑（見本院上更(一)卷第一六０頁）
      可證明被告所辯扣案葡萄糖是要摻入毒品供己施用云云，
      非屬事實。
（五）警方搜索查扣之四大包夾鍊袋中，包括有中型夾鍊袋十七
      個及小型夾鍊袋八十四個，不僅數量多，且與自用者每日
      定量施用之情形亦不同，益見被告持有上開毒品海洛因，
      應非單純供其自己吸食之用。被告另辯稱：其將毒品海洛
      因分裝是為了外出方便攜帶云云。然扣案之海洛因分為一
      包為塊狀，以中型夾鍊包裝、另五包為粉狀，其一為中型
      夾鍊包裝，另四包以小型夾鍊袋包裝，另有夾鍊袋四大包
      （一包內有七個，其中中型夾鍊袋五個、小型夾鍊袋二個
      、一包內有十二個中型夾鍊袋、一包內有二十五個小型夾
      鍊袋、一包內有五十七個小型夾鍊袋）等情，據原審審理
      時當庭勘驗明確（見原審卷第四二頁反面）。被告如僅係
      要自用，何需將毒品分成多種包裝，且夾鍊袋係可重覆使
      用之物，何需備置如此多之中、小型夾鍊袋。另毒品海洛
      因經塑膠袋包裝後，必會殘留在塑膠袋內，而海洛因之價
      格高昂，殘留的越少，損失就越少，如係自用，何須包裝
      成多數小塑膠袋之包裝？又在被告住處除查獲大量毒品海
      洛因外，尚有大量夾鍊袋，而夾鍊袋乃一般販毒者分裝毒
      品計量必備之工具，被告倘非意圖販賣毒品海洛因，何須
      預備上開四大包之分裝袋？足見被告持有上開毒品海洛因
      之目的，意在販入而轉售無訛。
（六）被告雖再辯稱：電子磅秤已遭其折損，如要販賣，何須將
      電子磅秤折損云云。然其於八十七年三月二十日偵查時供
      稱：電子磅秤是買來秤其購買之海洛因，以免被騙等語（
      見一九六０號偵查卷第二二頁），於九十二年十月五日偵
      查時供稱：「（磅秤作何用？）怕買毒時被人騙，因為毒
      品很貴，買來秤重用。」等語（見五九０六號偵查卷第十
      九頁反面），於原審九十三年三月二十三日審理時供稱：
      電子秤是其買毒品海洛因時要秤的等語（見原審卷第四二
      頁反面），是依其一致之供述可知，扣案之電子磅秤確係
      供被告販入毒品海洛因時秤重之用。又該電子磅秤係被告
      於買入上開海洛因回來後，始予以折斷等情，亦據被告於
      原審自承明確（見原審卷第五七頁反面），核與原審於九
      十三年六月三十日當庭勘驗：扣案之電子磅秤業已折成兩
      半之結果（見原審卷第九三頁反面）相符，是扣案之電子
      磅秤既已供販入毒品海洛因時秤重使用，則販入後之損壞
      ，並無礙於其有供犯罪使用之事實。另扣案之毒品海洛因
      六包中，已有四包毒品海因以小型夾鍊袋包裝等情，據被
      告於警詢時供述在卷（見警卷第二頁），足見被告已將四
      小包毒品海洛因秤好分裝，是電子磅秤縱事後有損壞之情
      事，但已不足以影響被告分裝準備出售之情事，況電子磅
      秤取得甚為容易，而被告係於八十七年三月三日販入毒品
      海洛因之二天後即為警持搜索票查獲，或因在短時間內即
      為警查獲，尚不及另備新的電子磅秤，是不能僅因其所有
      之電子磅秤已毀損，即認其無販賣海洛因之意圖，而置其
      他事證於不顧。
（七）刑警大隊聲請本案搜索票之前，曾兩度簽呈陳報之通訊監
      察情形，於被告八十七年三月三日被查獲前已實施通訊監
      察超過二個月，監察範圍，除被告之外，尚有與被告相關
      人士黃鎮賢、黃乃木、吳明裕、吳啟年等人使用之電話，
      前後計有：０四─0000000、0000000、0
      000000、0000000、0000000、00
      00000、０二─00000000、0000000
      000、0000000000、0000000000
      、０四─0000000、0000000、00000
      00、0000000000號共十四線等情，有聲請搜
      索票卷附於原審卷可參（見原審卷第六二至七二頁）。然
      而上開通訊監察係因案外人黃鎮賢、吳明裕及被告等人涉
      嫌非法持有槍械、詐領保險金等案件而為監聽，而販賣毒
      品為重罪，於電話中聯繫均使用暗語，此為該類型犯罪之
      常態，是警方既非針對被告販買毒品海洛因而為偵查，則
      對於暗語部分未予詳加探究，因而查無重要發現亦屬符合
      常情。況且，被告於當時使用之市內電話號碼為○四─0
      000000號一節，據被告於警詢時供述在卷（見警卷
      第一頁），而刑警大隊對於上開電話號碼，於八十七年一
      月十四日簽請向檢察官聲請進行通訊監察，於八十七年二
      月十三日簽請對上開電話號碼，認無偵查之必要，擬依限
      停止監聽等情，亦有前述聲請搜索票卷內之簽二份可憑（
      見原審卷第六九、六五頁），可見刑警大隊於八十七年二
      月中旬即未對被告使用之上開電話聲請續行監聽，自該日
      至八十七年三月三日被告經搜索查獲後，約有半個月之時
      間，並未對被告實施通訊監察，則因此未明確監聽到被告
      有販賣毒品之相關訊息，亦屬合於事理，尚難因此即可為
      被告有利之認定。
（八）依上述說明，扣案之毒品海洛因既非供被告施用之用，則
      以臺灣今日查緝毒品交易執行甚嚴，且對於販賣毒品罪科
      以重刑之現狀觀之，被告取得如此大量之毒品，若無獲利
      ，顯難說明其之動機及意圖，足認其係基於販入獲利之目
      的而取得上開扣案之毒品海洛因。被告雖因於甫販入大量
      毒品，未及販出之際即為警查獲，故無實際之賣價可計算
      其利得究係多少，惟毒品海洛因係法律禁止持有之違禁物
      ，其取之不易，以致非法交易之價格高昂，尤其所涉刑責
      非輕及遭警追緝之風險亦高，苟被告販賣並無利可圖，何
      會甘冒為警查緝之風險，而購入上開數量甚多之毒品海洛
      因。況由於葡萄糖具甜味，因此海洛因摻入葡萄糖後若以
      口服方式施用應具提味效果，亦有法務部調查局九十五年
      二月二十三日調科壹字第０九五二二二一一一五０號函一
      份足按（見本院更(一)審卷第一六九頁），是坊間有部分販
      毒者往往會以葡萄糖之添加物降低毒品之純度，以增加數
      量牟利之方式販賣，被告於上開時間被查獲之葡萄糖有四
      十六小包（係以一大塑膠袋包裝），更可證明其係為增加
      海洛因之份量販賣圖利之意圖，且被告復自承係以其房屋
      抵押借款所得購買海洛因，可見其經濟能力不佳，仍甘冒
      為警查緝追捕及受刑事制裁之風險，一次購入如扣案高額
      之毒品數量，益證其目的無非在意圖轉售予不特定吸毒者
      以從中牟利甚明。
（九）綜上所述，足證被告上開所辯顯係飾卸之詞，不足採信，
      是罪證明確，其前揭犯行堪以認定。
三、論罪科刑之理由：
（一）新舊法比較：
  １、被告販賣海洛因之行為後，肅清煙毒條例業經總統於八十
      七年五月二十日公布修正為毒品危害防制條例，並於同年
      五月二十二日生效，再於九十二年七月九日修正毒品危害
      防制條例，並於九十三年一月九日施行，之後又於九十八
      年五月二十日修正公布，於九十八年五月二十二日施行，
      修正前之肅清煙毒條例第五條第一項規定：「販賣、運輪
      、製造毒品、鴉片或麻煙者，處死刑或無期徒刑。」，而
      八十七年五月二十日、九十二年七月九日及九十八年五月
      二十日修正公布之毒品危害防制條例第四條第一項均有得
      併科罰金之規定。比較被告行為時之肅清煙毒條例及其後
      修正之毒品危害防制條例之規定，以修正前之肅清煙毒條
      例之規定對被告較為有利，依刑法第二條第一項但書之規
      定，自應適用最有利於被告之肅清煙毒條例之規定處斷。
  ２、修正前刑法第六十四條第二項規定：「死刑減輕者，為無
      期徒刑，或為十五以下十二年以上有期徒刑。」，修正前
      刑法第六十五條第二項規定：「無期徒刑減輕者，為七年
      以上有期徒刑。」，修正後刑法第六十四條第二項、第六
      十五條第二項則分別修正為「死刑減輕者，為無期徒刑。
      」、「無期徒刑減輕者，為二十年以下十五年以上有期徒
      刑。」，是就減輕後之刑度有所增加，自屬法律變更，應
      為新舊法比較適用，比較結果以修正前刑法第六十四條第
      二項、第六十五條第二項之規定較有利於被告。
（二）按所謂販賣行為，並不以販入之後復行賣出為要件，祇要
      以營利為目的，將毒品販入或賣出，有一於此，其犯罪即
      為完成（最高法院六十七年臺上字第二五００號、六十八
      年臺上字第六０六號判例參照）。查本案被告係為供販賣
      營利而販入上開海洛因，已如前述，縱其尚未賣出時，即
      為警查獲，依上揭說明，自仍成立販賣毒品既遂罪。核被
      告所為，係犯肅清煙毒條例第五條第一項之販賣毒品罪。
      其販賣前後之持有毒品海洛因行為，已為販賣之高度行為
      所吸收，不另論罪。
（三）被告前曾於八十一年間因違反麻醉藥品管制條例案件，經
      臺灣彰化地方法院判處有期徒刑六月，於八十二年二月二
      十日確定，於八十二年三月十九日易科罰金執行完畢等事
      實，有臺灣高等法院被告前案紀錄表及臺灣彰化地方法院
      檢察署刑案資料查註紀錄表各一份在卷可憑，其於有期徒
      刑執行完畢後，五年之內再犯有期徒刑以上之本罪，為累
      犯，惟販賣毒品罪之法定刑為死刑或無期徒刑，依法均不
      得加重，故不予加重。（另刑法第四十七條原規定：「受
      有期徒刑之執行完畢，或受無期徒刑或有期徒刑一部之執
      行而赦免後，五年以內再犯有期徒刑以上之罪者，為累犯
      ，加重本刑至二分之一。」刑法修正後為刑法第四十七條
      第一項：「受徒刑之執行完畢，或一部之執行而赦免後，
      五年以內故意再犯有期徒刑以上之罪者，為累犯，加重本
      刑至二分之一。」被告受有期徒刑之執行完畢後，於五年
      內再故意犯有期徒刑以上之罪，無論依修正前刑法第四十
      七條或修正後刑法第四十七條第一項規定，均成立累犯，
      即無有利或不利之情形，於刑法修正後法院為裁判時，無
      庸為新舊法之比較，見最高法院九十七年度第二次刑事庭
      會議決定，附此敘明）。
（四）按販賣毒品罪之法定刑為死刑或無期徒刑，然同為販賣第
      一級毒品之人，其原因動機不一，犯罪情節未必盡同，或
      有大盤毒梟者，亦有中、小盤之分，甚或僅止於吸毒者友
      儕間為求互通有無之有償轉讓者亦有之，其販賣行為所造
      成危害社會之程度自屬有異，法律科處此類犯罪，所設之
      法定最低本刑卻相同，不可謂不重。於此情形，倘依其情
      狀處以較輕之徒刑，即足以懲儆，並可達防衛社會之目的
      者，自非不可依客觀之犯行與主觀之惡性二者加以考量其
      情狀，是否有可憫恕之處，而適用刑法第五十九條之規定
      酌量減輕其刑，期使個案裁判之量刑，能斟酌至當，符合
      比例原則。本案被告無視國家對於杜絕毒品危害之禁令而
      販賣毒品海洛因，行為固屬不當，應予非難，然其販入毒
      品海洛因，未經販售即遭查獲，雖被告販入數量頗鉅，且
      亦未於本院中坦承犯罪，然因其尚未實際轉售獲取利益，
      且其販入之數量、純度，與專事販售海洛因獲利之大盤毒
      梟相較，惡性重大程度尚無可比擬，其對社會治安及國民
      健康之危害顯然較小，且被告自承其有施用毒品海洛因，
      且其為警查獲時所採取之尿液經檢驗結果亦呈嗎啡及甲基
      安非他命陽性反應，有臺灣省政府警政廳刑事警察大隊八
      十七年三月十六日（八七）省刑大（偵二）字第四四三號
      函送驗尿報告附卷可稽，足見其確有施用毒品之惡習，此
      次其係為籌措施用毒品之費用，始鋌而走險甚至變賣家產
      ，販入上開大量之毒品，從被告犯案情節觀之，倘仍遽處
      以法定本刑之最低刑度即無期徒刑，猶失之過苛，情輕法
      重，且難謂符合罪刑相當性及比例原則，更無從與大毒梟
      之惡行有所區隔，是其犯罪情狀相較於法定之重刑，在客
      觀上足以引起一般人之同情，情節尚堪憫恕，爰依刑法第
      五十九條之規定，對被告所犯販賣毒品海洛因之犯行，酌
      量減輕（按新修正刑法第五十九條之規定，為法院就酌減
      審認標準見解之明文化，非屬法律之變更，此經最高法院
      九十五年度第二十一次刑事庭會議著有決議）。被告之刑
      同有加重減輕之事由，應先加後減之。
（五）原審予以論罪科刑，固非無見，惟查扣案之上開葡萄糖四
      十六小包（係以一大塑膠袋包裝），係被告預備於賣出上
      開海洛因時為增加份量所添加（尚未添加），其於販入時
      並未使用，故該葡萄糖為供犯罪預備之物，並非供被告販
      賣毒品所用之物；另夾鍊袋四大包亦係被告預備於賣出海
      洛因時包裝使用，尚未使用，僅係供犯罪預備之物，亦非
      供被告販賣毒品所用之物，原判決認上開葡萄糖及夾鍊袋
      均係供被告販賣毒品所用之物而依肅清煙毒條例第十三條
      第一項之規定宣告沒收，適用法律自有違誤。次查原判決
      關於肅清煙毒條例第十三條第一項部分，漏引第一項，亦
      有可議。被告上訴意旨仍執前詞否認犯罪，雖無理由，但
      原判決既有上述可議之處，應由本院將原判決予以撤銷改
      判。
（六）爰審酌被告意圖獲取不法利益，一次販入大量毒品海洛因
      欲轉售獲利，若因而賣出毒品海洛因予施用毒品之人，將
      造成社會上毒品氾濫，間接影響社會治安，敗壞社會善良
      風氣，且其明知毒品足以戕害人體之健康，竟為一已私慾
      ，籌措其施用毒品之費用，意圖營利而販入上開毒品海洛
      因，欲轉售他人圖利，惟於尚未賣出之際即為警查獲，尚
      未實質戕害他人之健康及其犯罪之動機、目的、手段、所
      生危害及犯後否認犯罪等一切情狀，量處被告如主文第二
      項所示之刑，以示懲處。
（七）扣案之上開海洛因六包（驗餘淨重七十三點０九公克）係
      查獲之毒品，應依肅清煙毒條例第十二條前段之規定宣告
      沒收銷燬之。電子磅秤一台係被告所有，且被告於販入上
      開海洛因時亦有帶去使用，亦據被告自白在卷（見原審卷
      第五十七頁反面），足見該電子磅秤一台係供被告販入上
      開毒品所用之物，亦應依同條例第十三條第一項之規定宣
      告沒收。又上開夾鍊袋四大包（一包內有七個，其中中型
      夾鍊袋五個、小型夾鍊袋二個、一包內有十二個中型夾鍊
      袋、一包內有二十五個小型夾鍊袋、一包內有五十七個小
      型夾鍊袋）及葡萄糖四十六小包（係以一大塑膠袋包裝，
      見本院更(二)審卷第61頁勘驗筆錄），亦係被告所有，業據
      其於警詢時陳明在卷，且為供犯罪預備之物，並依刑法第
      三十八條第一項第二款之規定宣告沒收。另扣案之香煙頭
      六個，該香煙頭均未發現葡萄糖成分，有如前述，且依卷
      內證據，亦未發現有毒品海洛因殘留，是並無積極證據可
      資證明與本案之被告販賣毒品罪具有關連性，自不得於本
      案宣告沒收。
四、被告經合法傳喚，無正當之理由不到庭，爰不待其陳述，逕
    行判決。
據上論結，應依刑事訴訟法第三百七十一條、第三百六十九條第
一項前段、第三百六十四條、第二百九十九條第一項前段，修正
廢除前肅清煙毒條例第五條第一項、第十二條前段、第十三條第
一項，刑法第十一條前段、第二條第一項、第四十七條第一項、
第五十九條、第三十八條第一項第二款，判決如主文。
本案經檢察官甲○○到庭執行職務。
中    華    民    國    98    年    11    月    9     日
            刑事第十二庭  審判長法  官  康  應  龍
                                法  官  黃  家  慧
                                法  官  楊  真  明
以上正本證明與原本無異。
如不服本判決應於收受送達後十日內向本院提出上訴書狀，其未
敘述上訴理由者，並得於提起上訴後十日內向本院補提理由書（
均須按他造當事人之人數附繕本）「切勿逕送上級法院」。
                                書記官  李  淑  芬
中    華    民    國    98    年    11    月    9     日
附錄本判決論罪科刑法條
修正前肅清煙毒條例第五條第一項：
  販賣、運輸、製造毒品或鴉片或麻煙者，處死刑或無期徒刑。


司法院資訊處製作；財團法人民間司法改革基金會備份。
